【裁判字號】    92,易,1583
【裁判日期】    921223
【裁判案由】    毀損債權等
【裁判全文】
臺灣臺中地方法院刑事判決                        九十二年度易字第一五八三號
    公  訴  人  臺灣臺中地方法院檢察署檢察官
    被      告  乙○○
                丙○○
    共      同
    選任辯護人  王正喜律師
右列被告因毀損債權等案件，經檢察官提起公訴（九十一年度偵字第二四０一八號）
，本院判決如左：
    主  文
乙○○共同債務人於將受強制執行之際，意圖損害債權人之債權，而處分其財產，處
有期徒刑參月，如易科罰金以參佰元折算壹日。
丙○○無罪。
    事  實
一、乙○○為喜佳美股份有限公司（以下簡稱喜佳美公司）之實際負責人，乙○○、
    丙○○及喜佳美公司於附表一所示之借款日向保證責任台中市第六信用合作社（
    以下簡稱台中六信）借款，借款金額、借款日、到期日、約定利率調整後利率均
    如附表一所示，並提附表二所示之不動產設定抵押予台中六信，如附表二所示之
    不動產於設定抵押權後，仍供乙○○作為經營東麗寶滿堂飯店之用。台中市六信
    於民國（下同）八十八年十二月二十九日經財政部核准與屏東市第一信用合作社
    變更為戊○○○銀行股份有限公司（以下簡稱戊○○○銀行），台中市六信之權
    利義務均由聯信商銀概括承受，然因乙○○、丙○○及喜佳美公司逾期繳息，經
    戊○○○銀行就附表二所示之抵押物取得執行名義後聲請強制執行，附表二所示
    之不動產乃於八十九年三月二十三日遭查封，詎乙○○竟於九十年五月一日起至
    九十年六月二十六日止中間某時段，於將受強制執行之際，與代表廠商之不詳姓
    名年籍之成年人一人或數人，基於意圖損害戊○○○銀行之債權之犯意聯絡，將
    原本附著於附表二所示之不動產中餐部之男廁、六、七、八、九樓飯店套房廁所
    之馬桶拆除，違反查封之效力，嗣於九十年六月二十六日（起訴書誤載為六月二
    十五日）台灣台中地方法院就如附之二所示之不動產執行點交時，戊○○○銀行
    始知悉上情。
二、案經戊○○○銀行訴由台灣台中地方法院檢察署檢察官偵查起訴。
    理  由
一、訊據被告乙○○坦承其為東麗寶滿堂飯店之實際負責人等情不諱，惟矢口否認有
    前開毀損債權及違背查封效力之犯行，辯稱：伊並未拆該等查封標的物，該等物
    品如何不見的，伊不曉得云云。惟查前開查封標的物於九十年六月二十六日前開
    執行標的物遭拆除之事實，業據告訴人指訴歷歷，核與證人甲○○、黃楚閎即點
    交當天到場之戊○○○銀行之員工結證情節相符，又台灣台中地方法院檢察署檢
    察官於九十一年七月二十四日到現場履勘時，前開飯店之餐廳部男廁馬桶、六、
    七、八、九樓飯店套房每間房間廁所內馬桶均被拆除，業據該署制有履勘現場筆
    錄及相片四幀附卷可憑，堪信前開飯店在遭查封之後至九十年六月二十六日止之
    間遭人進入拆除前開馬桶。再查前開飯店經營至九十年四月三十日，業據證人丁○○即前開飯店之採購人員到庭證述明確，是以前開查封標的物遭人拆除之時間
    應在九十年五月一日至九十年六月二十六日之間。復查前開飯店之實際經營者是
    被告乙○○，業據被告乙○○自承在卷，核與被告丙○○及關係人黃江喜雀於偵
    查中供述情節相符，而該飯店結束營業之後，飯店之鑰匙是由丁○○保管的，業
    據被告乙○○到庭自承在卷，核與證人丁○○到庭證述情節相符，再證人丁○○
    除了係被告乙○○之姊姊之外，復為該飯店之採購人員、鑰匙保管人員，該飯店
    是否開啟讓他人入內，自應聽從該飯店負責人乙○○之指示，且馬桶附著於建物
    之上，要拆除並不容易，而本案遭拆除之馬桶數量非小，被告乙○○豈有不知之
    理？復查被告乙○○於第一次偵訊時自承：「我們就是有欠一些貨款，廠商拿去
    抵押這樣子，我們欠廠商錢嘛，我們經營不善，就是說有欠廠商一些貨款，他們
    拿去抵押這樣子，拿動產」「動產都沒有查封」（檢察官問：你有沒有將裡面的
    馬桶之類的動產通通拆光光？」等語，業據本院勘驗九十一年二月七日偵訊錄音
    帶，制有勘驗筆錄一紙附卷可憑，是以被告乙○○於前開飯店結束營運之後到飯
    店點交時之間讓廠商（即戊○○○銀行以外之其他債權人）入內拆除前開馬桶乙
    節堪以認定，此外復經本院調閱本院八十九年度執字第三七二六號執行卷宗查明
    無訛，本案事證明確，依法應予論科。
二、查被告乙○○係民事執行案件之債務人，受法院之委託保管渠等已被查封之物品
    ，其意圖損害告訴人之債權，將附著於查封物上之馬桶予以處分抵償其他債權人
    之債權，核被告乙○○所為係犯刑法第一百三十九條違背查封效力罪及第三百五
    十六條損害債權罪。其以一行為觸犯上開二罪名，為想像競合犯，應從一損害債
    權之重罪處斷。被告乙○○容任不詳姓名之成年人一人或數人到飯店拆除馬桶用
    以抵償前積欠廠商之貨款，為共同正犯，其中刑法第三百五十六條之罪部分，其
    他不詳姓名年籍之成年人一人或數人雖非債務人，惟依刑法第三十一條第一項仍
    以共犯論。爰審酌被告乙○○素行良好，本案犯罪動機係因經濟狀況不佳，目的
    在清償他人債務，犯罪所生之危害尚非重大，但犯後飾詞狡辯等一切情狀，量處
    如主文所示之刑，並諭知易科罰金之折算標準。
三、公訴意旨另以：丙○○亦為喜佳美股份有限公司（以下簡稱喜佳美公司）之實際
    負責人，乙○○、丙○○及喜佳美公司於附表一所示之借款日向保證責任台中市
    第六信用合作社（以下簡稱台中六信）借款，借款金額、借款日、到期日、約定
    利率調整後利率均如附表一所示，並提附表二所示之不動產設定抵押予台中六信
    ，如附表二所示之不動產於設定抵押權後，仍供丙○○等作為經營東麗寶滿堂飯
    店之用。台中市六信於民國（下同）八十八年十二月二十九日經財政部核准與屏
    東市第一信用合作社變更為戊○○○股份有限公司（以下簡稱戊○○○銀行），
    台中市六信之權利義務均由聯信商銀概括承受，然因乙○○、丙○○及喜佳美公
    司逾期繳息，經戊○○○銀行就附表二所示之抵押物取得執行名義後聲請強制執
    行，惟丙○○竟於八十九年三月二十三日台灣台中地方法院就附表二所示之不動
    產執行查封後至九十年六月二十五日止中間某時段，於將受強制執行之際，與代
    表廠商之不詳姓名年籍之成年人一人或數人，基於意圖損害戊○○○銀行之債權
    之犯意聯絡，將原本附合於附表二所示之不動產中餐部之男廁、六、七、八、九
    樓飯店套房廁所之馬桶拆除，違反查封之效力，嗣於九十年六月二十五日台灣台
    中地方法院就如附之二所示之不動產執行點交時，戊○○○銀行始知悉上情，因
    認被告丙○○涉犯刑法第一百三十九條、第三百五十六條之罪嫌。
四、訊據被告丙○○堅決否認伊係前開飯店之實際負責人，辯稱：該飯店由被告乙○○實際經營，伊不知道馬桶是何人拆除，在點交當天，告訴代理人並未爭執有馬
    桶遺失情事等語，公訴人以被告丙○○涉犯前開罪名，無非以被告丙○○以連帶
    保證人之身分向告訴人借錢，且查封標的物上坐落之土地原係丙○○所有等情為
    據，惟按犯罪事實應依證據認定之，無證據不得認定犯罪事實，刑事訴訟法第一
    百五十四條第二項定有明文，經查：東儷寶滿堂飯店之名義負責人為被告丙○○
    之妻黃江喜雀（業經台灣台中地方法院檢察署為不起訴處分確定），並非被告丙○○，而關係人黃江喜雀亦於偵查中供稱該飯店之實際經營者為被告乙○○，又
    查：被告丙○○與被告乙○○為父子關係，父親為了兒子之事業而承受債務之情
    事，世所恆有，自不得單以前開債務人包括被告丙○○遽認被告丙○○亦係前開
    飯店之實際負責人，又證人丁○○於本院審理時固結證稱：很多事都是伊與被告
    乙○○、丙○○一起決定的等語，惟證人丁○○及被告乙○○、丙○○為至親，
    被告乙○○所經營之飯店倘有問題，姊姊與父親提供意見，亦係人情之常，亦不
    得以證人丁○○之證詞遽認被告丙○○亦為飯店之實際負責人之一，或因而推論
    證人丁○○及被告丙○○對於有債權人來拆除馬桶乙事知悉並且實際參與，再則
    建物遭查封後，債權人如何進入飯店，債權人如何以馬桶抵償債務乙節，證人丁○○亦結證稱伊不知道等語，自難以證人丁○○之證詞推論該債權人進入拆除馬
    桶乙事被告丙○○亦知悉，況依前開第一次偵查庭中關於「不包括動產」「債權
    人要搬也沒有辦法」等語，並非被告丙○○之供述，是以本案關於被告丙○○部
    分罪證不足，揆諸前揭說明意旨，應為無罪之諭知。
據上論斷，應依刑事訴訟法第二百九十九條第一項前段、第三百零一條第一項，刑法
第二十八條、第一百三十九條、第三百五十六條、第五十五條、第四十一條第一項前
段，罰金罰鍰提高標準條例一條前段、第二條，判決如主文。
中           華      民       國       九十二      年  十二  月  二十三 日
                                臺灣臺中地方法院刑事第九庭
                                  審判長法  官  曾  佩  琦
                                        法  官  楊  曉  惠
                                        法  官  陳  如  玲
右正本證明與原本無異。
如不服本判決，應於送達後十日內，向本院提出上訴狀，上訴於台灣高等法院台中分
院（須附繕本）。
                                        書記官
中           華      民       國       九十二      年  十二  月  二十三 日
附錄︰
刑法第一百三十九條：損壞、除去或污穢公務員所施之封印或查封之標示，或為違背
其效力之行為者，處一年以下有期徒刑、拘役或三百元以下罰金。
刑法第三百五十六條：債務人於將受強制執行之際，意圖損害債權人之債權，而毀壞
、處分或隱匿其財產者，處二年以下有期徒刑、拘役或五百元以下罰金。


司法院資訊處製作；財團法人民間司法改革基金會備份。
